【裁判字號】    95,交易,27
【裁判日期】    980715
【裁判案由】    過失傷害
【裁判全文】
臺灣新竹地方法院刑事判決              95年度交易字第27號
公  訴  人  臺灣新竹地方法院檢察署檢察官
被      告  甲○○
輔  佐  人  乙○○
選任辯護人  陳偉民律師
上列被告因過失傷害案件，經檢察官聲請簡易判決處刑（97年度
偵字第4719號），本院認不宜以簡易判決處刑，經本院改依通常
程序，並改以簡式審判程序審理，判決如下：
    主  文
甲○○因過失傷害人，處有期徒刑肆月，如易科罰金，以銀元參
佰元即新臺幣玖佰元折算壹日，減為有期徒刑貳月，如易科罰金
，以銀元參佰元即新臺幣玖佰元折算壹日。
    事  實
一、甲○○於民國94年5 月1 日8 時40分許，無駕駛執照而騎乘
    車牌號碼FG8- 880號重型機車，沿竹1-2 線幹線道由東往西
    方向行駛，行經劃有雙黃實線分向線之竹1-2 線幹線道與新
    竹縣新豐鄉埔和國小旁之上開未劃標線支線道路交會之閃光
    號誌無動作之交岔路口，本應隨時注意車前狀況，及車輛行
    經無號誌交岔路口，應減速慢行，作隨時停車之準備，而依
    當時天候晴，日間自然光線，視距良好，乾燥柏油道路，路
    面無缺陷及障礙物，客觀上亦無不能注意之情事，竟疏未注
    意，適有丙○○騎乘車牌號碼078 －FAG 號BMW 廠牌之大型
    重型機車，後載友人己○○，沿新竹縣新豐鄉埔和國小旁未
    劃標線之支線道路由南往北方向行駛至前開路口，亦疏未注
    意支線道車應暫停讓幹線道車先行，車輛行經號誌無動作路
    口時，左方車應讓右方車先行，二車因此在上開交岔路口中
    心點附近發生碰撞，致均人車倒地，甲○○因此受有右側硬
    腦膜下血腫併蜘蛛膜下腔出血、左側顱骨骨折、外傷性腦損
    傷併左側肢體障礙之傷害（丙○○過失傷害部分，業經臺灣
    高等法院判決有期徒刑2 月確定），丙○○因此受有右側軀
    幹挫傷併右側第四肋骨骨折、右側第4 、5 足骨骨折等傷害
    ，己○○則受有右側多根肋骨骨折（第3 肋骨至第9 肋骨）
    合併血胸氣胸等傷害。
二、案經丙○○、己○○訴由新竹縣警察局竹北分局報告臺灣新
    竹地方法院檢察署檢察官偵查後，聲請簡易判決處刑。
    理  由
壹、程序部分：
    本件被告甲○○所犯過失傷害罪，係非死刑、無期徒刑、最
    輕本刑為3 年以上有期徒刑之罪，被告於本院準備程序進行
    中，就被訴事實為有罪之陳述，經本院合議庭認合於刑事訴
    訟法第273 條之1 第1 項之規定，裁定進行簡式審判程序，
    合先敘明。
貳、實體部分：
一、訊據被告甲○○對於過失傷害犯行坦承不諱，並有下列證據
    可資佐證：
  (一)告訴人丙○○於警詢中指訴：伊騎乘車牌號碼078-FAG 號大
    型重型機車由南向北行進經過埔和國小路旁路口，當時甲○○所駕駛車牌號碼FG8-880 號機車由東向西行駛竹1-2 線經
    過該路口，伊就和對方發生碰撞。因為該路口有垂直角度伊
    看不到右邊，伊一出路口就發現右邊一台黑色摩托車快速過
    來就發生碰撞了等語（見偵查卷第5-6 頁）。
  (二)告訴人丙○○復於警詢中指訴：當天伊騎機車由南往北走，
    伊通過沒有交通號誌的紅綠燈已經過了中線接近邊線，突然
    右側被甲○○所駕駛重型機車快速的撞上伊的車輛的右前叉
    及右保險桿的位置等語（見偵查卷第9 頁）。
  (三)告訴人丙○○再於偵查中證述：伊到那個路口時，那個路口
    的紅綠燈並沒有在運作，伊一進路口，有遠遠看到一部機車
    過來，車子過來交岔口中心點後，伊發現那部機車並沒有減
    速，還加速撞過來，撞擊點是在伊的機車右前叉和右保險桿
    等語（見偵查卷第46頁）。
  (四)目擊本件車禍發生經過之證人丁○○於警詢時證述：我當時
    開車在甲○○後方，由東向西行駛竹1-2 線經新豐鄉○○○○○路口，甲○○已經過了路口中線，突然由丙○○所騎乘
    之大型重型機車由南向北衝過該路口，撞上甲○○所騎乘之
    機車左後方引擎位置，甲○○連人帶車被撞飛到坡頭村38號
    門口前等語（見偵查卷第15、16頁）。
  (五)證人丁○○復於本院審理時結證稱：我當時開車，跟在甲○○的車子後面，2 車相差5 公尺左右，在埔和國小附近的一
    條路，甲○○的車子是往西方向已經快要過十字路口，丙○○的車子是往北的方向行駛撞到甲○○的車子，甲○○就倒
    地不會動，丙○○車子的前輪撞到甲○○的後面引擎，車禍
    發生後，我有在現場留到等警察來，我跟警察說我是目擊證
    人，我跟在甲○○的後面，車禍發生前，我沒有看到丙○○
    的機車，我看到他的車子時已經撞到了等語（見本院卷(一)第
    283 至286 頁）。
  (六)另證人即警員戊○○於本院審理時證稱：依據丁○○警詢筆
    錄「警方於94年5 月1 日8 時45分接獲119 轉報新豐鄉埔和
    國小旁有車禍遂前往處理，當時你有在場向警方表示目擊到
    發生過程，所以警方通知你來製作筆錄是否正確？」之記載
    ，就表示當時確實有這樣的事實，我才會通知丁○○來做筆
    錄等語（見本院卷(一)第314 頁背面），可見證人丁○○證稱
    確實有目擊本件車禍之證述，並非虛假，且所為證述內容，
    經核與證人戊○○所繪製之道路交通事故現場圖中關於告訴
    人丙○○所騎乘之大型重型機車刮地痕起點係在交岔路口中
    心點處，並與卷附二車車損相片所示被告所騎乘機車左後輪
    旁及上方之引擎破損情形相符，故本院認證人丁○○所為證
    述，應為可信。
  (七)並有偵查卷附道路交通事故調查報告表(一)、(二)、道路交通事
    故現場圖、車禍現場相片共6 張（見偵查卷第21-24 頁、第
    35 -37頁）在卷可稽。
  (八)而告訴人丙○○、己○○因本件車禍丙○○受有右側軀幹挫
    傷併右側第四肋骨骨折、右側第4 、5 足骨骨折等傷害，己○○則受有右側多根肋骨骨折（第3 肋骨至第9 肋骨）合併
    血胸氣胸等傷害之事實，亦有偵查卷附東元綜合醫院診斷證
    明書可按。是認被告上開自白內容應與事實相符，而堪採信
    。
二、按本規則所謂之汽車，係指在道路上不依軌道或電力架線而
    以原動機行駛之車輛，包括機器腳踏車；次按行經無號誌之
    交岔路口，應減速慢行，作隨時停車之準備；復按汽車行駛
    時，駕駛人應注意車前狀況，並隨時採取必要之安全措施，
    道路交通安全規則第2 條第1 項第1 款、第93條第1 項第2
    款、第94條第3 項定有明文。被告無駕駛執照而騎乘車牌號
    碼FG8- 880號重型機車，沿竹1-2 線幹線道由東往西方向行
    駛，行經劃有雙黃實線分向線之竹1-2 線幹線道與新竹縣新
    豐鄉埔和國小旁之上開未劃標線支線道路交會之閃光號誌無
    動作之交岔路口，本應隨時注意車前狀況，及車輛行經無號
    誌交岔路口，應減速慢行，作隨時停車之準備，而依當時天
    候晴，日間自然光線，視距良好，乾燥柏油道路，路面無缺
    陷及障礙物等情，亦有道路交通事故調查表可憑，被告客觀
    上亦無不能注意之情事，竟疏未注意，所騎乘之重型機車與
    告訴人丙○○所騎乘之大型重型機車發生碰撞，被告就本件
    車禍發生即有過失，應堪認定。而臺灣省竹苗區車輛行車事
    故鑑定委員會、中央警察大學就本件車禍肇事因素，亦同此
    鑑定結果，有該鑑定意見書（見偵查卷第63-65 頁）、中央
    大學出具之鑑定書（見本院卷(一)第44-50 頁）可按。
三、而告訴人丙○○、己○○因本件車禍受有前述傷害，已如上
    述，被告之過失行為與告訴人所受傷害間，確有相當之因果
    關係，被告甲○○過失傷害之犯行，堪以認定。
四、論罪與科刑：
  (一)被告行為後，刑法已於94年2月2日修正公布，95年7月1日施
    行，而刑法施行法亦於95年6 月14日增訂第1條之1。修正後
    刑法第2條第1項規定：「行為後法律有變更者，適用行為時
    之法律。但行為後之法律有利於行為人者，適用最有利於行
    為人之法律。」，係規範行為後法律變更所生新舊法律比較
    適用之準據法，於新法施行後，應適用修正後刑法第2條第1
    項之規定，為「從舊從輕」之比較（此條項規定，僅係新、
    舊法之比較適用之宣示性指導原則，並非實體刑罰法律，自
    不生行為後法律變更之比較適用問題）。且比較時應就罪刑
    有關之共犯、未遂犯、想像競合犯、牽連犯、連續犯、結合
    犯，以及累犯加重、自首減輕暨其他法定加減原因（如身分
    加減）與加減例等一切情形，綜其全部罪刑之結果而為比較
    （最高法院95年第8 次刑事庭會議決議參照）。經查：
  1.修正後刑法施行法增訂第1 條之1 規定：「中華民國九十四
    年一月七日刑法修正施行後，刑法分則編所定罰金之貨幣單
    位為新臺幣。94年1 月7 日刑法修正時，刑法分則編未修正
    之條文定有罰金者，自94年1 月7 日刑法修正施行後，就其
    所定數額提高為30倍。但72年6 月26日至94年1 月7 日新增
    或修正之條文，就其所定數額提高為3 倍」；而刑法第33條
    第5 款則修正為：「主刑之種類如下：五、罰金：新臺幣一
    千元以上，以百元計算之」。是修正後，刑法第284 條第1
    項前段之過失傷害罪之罰金刑最高額上限雖無變更，惟最低
    額下限則提高為新臺幣一千元，比較修正前、後之刑法，自
    以行為時關於科處罰金刑之法律較有利被告。
  2.被告行為時之刑法第41條第1 項前段規定：「犯最重本刑為
    五年以下有期徒刑以下之刑之罪，而受六個月以下有期徒刑
    或拘役之宣告，因身體、教育、職業、家庭之關係或其他正
    當事由，執行顯有困難者，得以一元以上三元以下折算一日
    ，易科罰金」，又被告行為時之易科罰金折算標準，修正前
    罰金罰鍰提高標準條例第2 條前段（現已刪除）規定，就其
    原定數額提高為100 倍折算1 日，則被告行為時之易科罰金
    折算標準，應以銀元300 元折算1 日，經折算為新臺幣後，
    應以新臺幣900 元折算為1 日。惟95年7 月1 日修正公布施
    行之刑法第41條第1 項前段則規定：「犯最重本刑為五年以
    下有期徒刑以下之刑之罪，而受六個月以下有期徒刑或拘役
    之宣告者，得以新臺幣一千元、二千元或三千元折算一日，
    易科罰金」，比較修正前後之易科罰金折算標準，以行為時
    之舊法較有利於被告。
  3.綜合上述各條文修正前後之比較，再參照修正後刑法第2 條
    第1 項規定之「從舊從輕」原則及上揭最高法院決議、判例
    意旨，修正後之規定並非較有利於被告，爰依刑法第2 條第
    1 項前段規定，適用行為時即修正前之刑法相關規定，對被
    告較為有利。
  (二)核被告甲○○所為，係犯刑法第284 條第1 項前段之過失傷
    害罪。被告一過失行為致告訴人丙○○、己○○2 人受傷為
    想像競合犯，應從一重處斷。又本案被告並未領有重型機車
    駕駛執照，是其無照駕駛致人受傷致重傷，就其所犯過失傷
    害部分，應依道路交通管理處罰條例第86條第1 項之規定，
    加重其刑至二分之一，起訴書漏未敘及此，應予補充。爰審
    酌被告無何前科之素行、因行經無號誌動作之路口注意車前
    狀況及減速慢行作隨時停車準備之過失程度，造成告訴人所
    受傷害，及車禍發生先則否認犯行，嗣於本院審理期間雖坦
    認過失犯行，然迄未與告訴人達成民事和解，告訴人丙○○
    對於車禍之發生亦應負過失責任及其品行、生活狀況與智識
    程度等一切情狀，量處如主文所示之刑，並依修正前刑法第
    41條第1 項前段之規定，諭知易科罰金之折算標準。
  (三)本件被告犯行發生在94年5 月1 日，於96年4 月24日之前，
    符合中華民國 96年罪犯減刑條例減刑之規定，爰依該條例
    第2 條第1 項第3 款之規定，就上開所宣告之有期徒刑減輕
    二分之一，併諭知易科罰金之折算標準。
據上論斷，應依刑事訴訟法第452 條、第299 條第1 項前段、刑
法第2 條第1 項前段、第284 條第1 項前段、第55條、修正前刑
法第41條第1 項前段，刑法施行法第1 條之1 第1 項、第2 項前
段，道路交通管理處罰條例第86條第1 項、中華民國九十六年罪
犯減刑條例第2 條第1 項第3 款、第7 條、第9 條，判決如主文
。
本案經檢察官洪裕翔到庭執行職務。
中    華    民    國    98    年    7     月    15    日
                        交通法庭      法  官    邱玉汝
以上正本證明與原本無異。
如不服本判決應於收受判決後10日內向本院提出上訴書狀，並應
敘述具體理由。其未敘述上訴理由者，應於上訴期間屆滿後20日
內向本院補提理由書(均須按他造當事人之人數附繕本)「切勿逕
送上級法院」。
中    華    民    國    98    年    7     月    15    日
                                      書記官    陳怡芳
附錄論罪科刑法條：
中華民國刑法第284條第1項：
因過失傷害人者，處六月以下有期徒刑、拘役或五百元以下罰金
，致重傷者，處一年以下有期徒刑、拘役或五百元以下罰金。


司法院資訊處製作；財團法人民間司法改革基金會備份。
